【裁判字號】    96,易,1953
【裁判日期】    970425
【裁判案由】    毒品危害防制條例
【裁判全文】
臺灣士林地方法院刑事判決              96年度易字第1953號
公  訴  人  臺灣士林地方法院檢察署檢察官
被      告  甲○○
                    號3樓
                    （另案臺灣台北監獄士林分監執行中）
上列被告因毒品危害防制條例案件，經檢察官提起公訴（96年度
毒偵字第1828號），被告於準備程序中就被訴事實為有罪之陳述
，本院裁定以簡式審判程序審理，並判決如下：
    主  文
甲○○施用第二級毒品罪，累犯，處有期徒刑陸月，如易科罰金
，以新台幣壹仟元折算壹日。
    事  實
一、甲○○前因施用毒品案件，經送觀察、勒戒後，認無繼續施
    用毒品之傾向，於民國88年2 月26日釋放出所，並經臺灣士
    林地方法院檢察署檢察官以88年度偵字第1650號不起訴處分
    確定，另於88年5 月間再因施用第2 級毒品，經本院於88年
    5 月19日以88年度毒聲字第950 號裁定送觀察、勒戒，經認
    有繼續施用毒品傾向，乃以88年度毒聲字第1080號裁定送強
    制戒治，於88年10月26日以88年度毒聲字第2216號裁定停止
    戒治交付保護管束，於89年6 月18日保護管束期滿，並聲請
    簡易判決處刑，嗣於88年11月15日由臺灣士林地方法院以88
    年度湖簡字第313 號判決處有期徒刑6 月確定，於90年8 月
    31日執行完畢。甲○○又於92年11月22日再施用安非他命，
    經本院以93年度易字第519 號判處有期徒刑7 月確定，另於
    92年2 月初及93年3 月2 日再施用安非他命，經台灣基隆地
    方法院以93年度易字第108 號判處有期徒刑8 月確定。兩案
    更定其刑為有期徒刑1 年2 月確定，前開案件接續執行後，
    甫於94年8 月28日縮短刑期執行完畢，仍不知悔改，復基於
    施用第2 級毒品之犯意，於96年7 月7 日凌晨零時許，在基
    隆市○○路朋友住處，以將安非他命置於玻璃球內燒烤之方
    式，施用第2 級毒品安非他命。嗣於同日凌晨1 時許，因另
    犯竊盜案件，為警在基隆市○○路128 號前查獲，經採尿送
    驗，呈安非他命類陽性反應。
二、案經基隆市警察局第二分局報告臺灣基隆地方法院檢察署呈
    請台灣高等法院檢察署移轉臺灣士林地方法院檢察署檢察官
    偵查起訴。
    理  由
一、上開事實業據被告甲○○坦承不諱，其尿液經送鑑定，呈安
    非他命陽性反應，有台灣尖端先進生技醫藥股份有限公司濫
    用藥物檢驗報告1 份在卷可憑（見基隆地檢署96年毒偵字第
    1800號卷第7 頁）。按92年7 月9 日修正公布，並於93 年1
    月9 日施行之毒品危害防制條例刪除2 犯及3 犯之規定，一
    改修法前繁雜之處遇程序，僅將施用毒品者簡化區分為初犯
    、再犯，並認施用毒品者係屬病患性犯人，以觀察、勒戒戒
    除其身癮，並以強制戒治去除其心癮。經觀察、勒戒或強制
    戒治執行完畢釋放後，若係5 年後再犯該條例第10條施用毒
    品罪者，與同條例第20條第1 項、第2 項關於「初犯」之處
    理方式相同，檢察官應先聲請法院裁定令被告入勒戒處所觀
    察、勒戒，並視有無繼續施用毒品傾向，決定應予釋放、為
    不起訴之處分，或應聲請法院裁定令入勒戒處所強制戒治；
    若係5 年內「再犯」同條例第10條施用毒品罪者，依同條例
    第23條第2 項規定，檢察官則應依法追訴。觀諸該條例第20
    條第3 項之修正理由：「觀察、勒戒或強制戒治5 年後再犯
    者，顯見前所實施之觀察、勒戒或強制戒治已足以遮斷其施
    用毒品之癮，為期自新及協助其戒除毒癮，對此5 年後再犯
    者，爰明定仍適用初犯之規定，先經觀察、勒戒、強制戒治
    之程序。」及同條例第23條第2 項之修正理由：「為配合簡
    化施用毒品犯之刑事處遇程序，並鑑於經觀察、勒戒或強制
    戒治執行完畢釋放後5 年內再犯者，其再犯率甚高，原據以
    實施之觀察、勒戒及強制戒治既已無法收其實效，自應施以
    刑事處遇」，顯然如施用毒品者係前經觀察、勒戒或強制戒
    治等治療程序執行完畢5 年後，始再施用毒品之「初犯」，
    因前所執行之觀察、勒戒或強制戒治已足收戒除毒癮之效，
    自應重新執行觀察、勒戒或強制戒治等治療程序，並於治療
    程序執行完畢後，由檢察官為不起訴處分，毋庸對之追訴處
    罰；反之，在「再犯」之情形，因其先前所為治療程序顯未
    能收戒斷毒癮之效，且考量施用毒品者之再犯率偏高，乃簡
    化其刑事處遇程序，而逕予追訴處罰，不再施以治療程序。
    參酌上開立法理由，修正毒品危害防制條例就施用毒品者，
    祇於「初犯」及「5 年後再犯」二種情形，有其追訴條件之
    限制，即須於初犯經觀察、勒戒或強制戒治釋放後，5 年內
    均無施用毒品之行為，始能認其前所實施之觀察、勒戒或強
    制戒治已足遮斷毒癮，而得於5 年後再犯時，再予適用初犯
    之規定，重行觀察、勒戒等程序。倘5 年內已經再犯，被依
    法追訴處罰，縱其第3 次（或第3 次以上）施用毒品之時間
    在初犯釋放5 年以後，即與「5 年後再犯」之情形有別，且
    因已於「5 年內再犯」，顯見其再犯率甚高，原實施觀察、
    勒戒或強制戒治，已無法收其實效，而無5 年戒斷期之存在
    ，自無再經觀察、勒戒及強制戒治之必要，即應依該條例第
    10條處罰，始符新法修正之本旨，最高法院95年度臺非字第
    59號、第65號判決意旨可資參照。經查：本案被告前因施用
    毒品案件，經送強制戒治期滿後，5 年內即於92年間再犯施
    用第二級毒品，經臺灣基隆地方法院及本院分別判處有期徒
    刑確定如上，此有上開判決（見96年毒偵字第1828號卷第9
    至12頁）及臺灣高等法院被告前案紀錄表1 份在卷可佐。是
    被告本案施用第二級毒品之犯行，雖距其於89年6 月18日強
    制戒治執行期滿後已逾5 年，惟被告於該次強制戒治戒執行
    完畢後5 年內，既又於92年間再犯施用毒品之罪，且經法院
    判處罪刑確定，揆諸前揭說明，被告本案施用第二級毒品之
    犯行，既非初犯，亦與毒品危害防制條例第20條第3項 所稱
    之「5 年後再犯」有別，即應依法訴追審理。從而，本案事
    證明確，被告施用第二級毒品安非他命之犯行，堪以認定，
    應依法論科。
二、核被告所為，係犯毒品危害防制條例第10條第2 項之施用第
    二級毒品罪。被告於施用第二級毒品甲基安非他命前持有之
    低度行為為施用之高度行為所吸收，不另論罪。又被告有上
    述所載前科執行情形，此有臺灣高等法院被告前案紀錄表在
    卷可憑，其於前案有期徒刑執行完畢後，5 年內故意再犯有
    期徒刑以上之本罪，為累犯，應依法加重其刑。爰審酌被告
    曾經觀察勒戒、強制戒治程序及屢經判刑，仍無法戒除施用
    毒品之行為，復又觸犯本件犯行，顯示其戒絕之心尚不徹底
    ，惟念其本次施用毒品係單一行為，距離前次施用毒品犯行
    已達數年，難謂其絕無戒治之決心，本件犯後被告坦承犯行
    ，態度尚屬良好等一切情狀，量處如主文所示之刑，並諭知
    易科罰金之折算標準，以期自新。
據上論斷，應依刑事訴訟法第273 條之1 第1 項、第299 條第1
項前段，毒品危害防制條例第10條第2 項，刑法第11條前段、第
47條第1 項、第41條第1 項前段，判決如主文。
本案經檢察官吳維雅到庭執行職務。
中    華    民    國    97    年    4     月    25    日
                  刑事第四庭法  官  趙文卿
以上正本證明與原本無異。
如不服本判決，應於收受送達後10日內向本院提出上訴書狀，其
未敘述上訴理由者，應於上訴期間屆滿後20日內向本院補提理由
書狀（均須按他造當事人之人數附繕本）。
                            書記官  夏珍珍
中    華    民    國    97    年    4     月    25    日


司法院資訊處製作；財團法人民間司法改革基金會備份。
